【裁判字號】    99,交聲,74
【裁判日期】    990531
【裁判案由】    違反道路交通管理處罰條例聲明異議
【裁判全文】
臺灣雲林地方法院交通事件裁定          99年度交聲字第74號
移送機關即
原處分機關  交通部公路總局嘉義區監理所雲林監理站
異  議  人
即受處分人  甲○○
上列異議人即受處分人因違反道路交通管理處罰條例案件，對於
交通部公路總局嘉義區監理所雲林監理站於民國99年03月11日所
為之裁決處分（原處分案號：雲監裁字第裁72-KAJ023644號）聲
明異議，本院裁定如下：
    主  文
聲請駁回。
    理  由
一、原處分意旨略以：異議人即受處分人甲○○於民國99年1月
    30日下午03時07分許，駕駛車牌號碼8400-JK號自用小客車
    ，沿雲林縣雲158 甲線10公里處由東往西方向行駛時，為警
    在該處以雷達測速儀測得該車行車速度為每小時94公里，故
    以該車有「限速50公里，經測速器測得時速94公里，超速44
    公里」之違規行為，當場攔下擎單舉發，嗣交通部公路總局
    嘉義區監理所雲林監理站（下稱原處分機關）認違規事實明
    確，乃於99年03月11日，依道路交通管理處罰條例第40條規
    定，以雲監裁字第裁72-KAJ023644號裁處罰鍰新臺幣（下同
    ）2,000 元，並依同條例第63條第1 項第1 款，記違規點數
    1 點。
二、聲明異議意旨略以：異議人為警攔下開單當時，欲比對測速
    器所測得之速度是否與舉發單之速度相符，但測速器之速度
    卻已歸為零，無法比對，異議人當下其要求執法警察有無其
    他設備如錄音機、照相機、測速器之紀錄等可茲舉證，若無
    則異議人無法信服而拒簽。本件執法警察未依程序舉證告發
    ，執法有瑕疵，政府之公權力不應凌駕善良百姓之權利，爰
    依法聲明異議云云。
三、按汽車駕駛人，行車速度，超過規定之最高時速，處1,200
    元以上2,400 元以下罰鍰；又汽車駕駛人有第40條之情形者
    ，除依原條款處罰鍰外，並記違規點數1 點，道路交通管理
    處罰條例第40條、第63條第1 項第1 款分別定有明文。次按
    法院受理交通事件，準用刑事訴訟法之規定；其處理辦法，
    由司法院會同行政院定之，道路交通管理處罰條例第89條定
    有明文。又聲明異議案件之處理，除準用刑事訴訟法有關規
    定外，依道路交通案件處理辦法之規定處理之；交通法庭就
    聲明異議之案件，必要時，得訊問受處分人及其他關係人，
    並得傳喚證人，命行鑑定，實施勘驗，亦為該辦法第4 條第
    2 項及第16條所明定。故員警舉發交通違規案件，並不以舉
    發照片為唯一證明方法（道路交通管理處罰條例第7 條、第
    7 條之1 、第7 條之2 規定參照）。是依現行法律規定，法
    院處理交通事件，並不限於科學儀器所採證據，惟仍須就事
    件所涉相關證據資料，包括供述及非供述證據，依據證據法
    則，憑以認定行為人交通違規行為之有無。此乃因交通違規
    事件之特性，行為態樣甚夥，復多有瞬間即逝行為，實在無
    法於有交通違規同時，全部得以即時利用科學儀器，取得證
    據資料；即使屬於方便以科學儀器採證之交通違規行為，普
    遍採用，不但所費不貲，也有實際困難。若舉發員警係親眼
    見聞違規經過，並以證人身分具結後在法院證述，仍不失為
    認定交通違規事實有無之證據方法。況警員舉發交通違規，
    係依道路交通管理處罰條例授權所為之職權行使，且其係因
    執行職務之公務員，通常多具有一定之考選資格與專業訓練
    ，而其執法之對象係不特定之大眾，故其立場經立法機關推
    定，應具有客觀、公正與公平之特質，應無故意偏頗之虞。
    揆諸上開說明，現行道路交通管理處罰條例並未規定車輛超
    速之違規事項需以錄影或拍照存證方得以舉發，且超速乃瞬
    間發生之事，除非為固定式測速照相設備、附有照相功能之
    手持或車裝流動測速儀器（詳如後述四之(三)），始得以在發
    生違規行為當下拍照存證外，尚難苛責一般執行巡邏勤務之
    警員，以手持或車裝流動測速儀器鎖定及取締來往車輛時，
    該儀器均須具備照相功能。
四、經查：
  (一)異議人甲○○於99年1 月30日下午3 時7 分許，駕駛車牌號
    碼8 400-JK號自用小客車，沿雲林縣雲158 甲線10公里處由
    東往西方向行駛時，為警以雷達測速儀測定該車時速94公里
    ，超速44公里乙情，業經證人即雲林縣警察局虎尾分局龍岩
    派出所警員丙○○於本院訊問時證稱：當時我們巡邏車是停
    在10K 處路口，測速槍是架在我們巡邏車引擎蓋上面，我們
    的測速槍沒有照相的功能，測速槍是由西往東方向，我們測
    速槍的範圍大概都200 公尺左右，當時異議人他的車子是由
    東往西行駛，我們2 人一起看速度，我有看到測速槍裡面的
    速度是到94，那個有鎖定起來，那條路是雙線而已，由東往
    西只有1 個車道，經我們帶班警員乙○○攔停後，乙○○有
    向異議人拿證件，並告知違規事實，帶他到測速器的地方，
    請異議人看測速槍的速限，當時我有聽到乙○○說麻煩請他
    看一下速度，我當時忙著在後行李箱上開始製單告發，後來
    我在開單告發同時，異議人也有拜託我可如告發輕一點，我
    就跟他說依法告發，我要讓他簽名，他就拒簽，同時我的另
    個同事在旁操作測速器，他以為已經告發完就歸零，我單開
    好，他就已經歸零，異議人就說他要看他速度到底多少，所
    以異議人才看不到，但我們一攔停下來，乙○○就有請異議
    人看，我拿測速器工作已經有10幾年的經驗等語綦詳，及證
    人即雲林縣警察局虎尾分局龍岩派出所警員乙○○於本院訊
    問時證稱：當時我們在158 甲10K ，在前面有個300 公尺左
    右警示標誌，前有測速，當時我們2 位在測速器那邊，剛好
    看到遠方一輛車過來，當時由東往西方向只有異議人那輛車
    ，測速上面顯示94，我就舉紅旗攔停，我告訴他他已經超速
    ，已經94，他告訴我他換了新輪胎，所以測試一下輪胎，速
    度開快了一點，我就請他將證件交給我，然後我就指引到巡
    邏車上面說94，當時我有用手指著測速器顯示給異議人看，
    異議人有瞄了測速器一眼，我就請他到巡邏車後面接受我同
    仁的告發，他有從我旁邊走過，我們同事也有跟異議人說已
    經超速94，異議人又要回頭看速度，當時我以為異議人已經
    確認，就將速度關掉，要重新測另外1 部，他有跟我同事說
    不要開或是怎麼樣，我同事說不可能，要依法執法，他可能
    這樣還要看速度，但當時我已經把測速器關掉要測另1 部，
    測速槍有定期作檢查，我拿測速器工作，自從服職到現在約
    20幾年左右，因每天是例行防制車禍的勤務等語明確。是證
    人丙○○、乙○○之證言互核大致相符，無故為渲染或誇大
    其詞之情形，且其等均與異議人素不相識，並無恩怨，又其
    等係為維護交通秩序，依法執行公務，衡情應無設詞攀誣或
    虛構違規事實以陷害異議人之理，此外，復有雲林縣警察局
    99年1 月30日雲警交字第KAJ023644 號舉發違反道路交通管
    理事件通知單、雲林縣警察局虎尾分局99年3 月2 日雲警虎
    交裁字第0990002783號函、原處分機關違反道路交通管理事
    件裁決書雲監裁字第裁72-KAJ023644號違反道路交通管理事
    件裁決書各1 份、證人丙○○當庭提出之現場照片2 張及當
    庭繪製之現場圖1 張附卷可參，是證人丙○○、乙○○上開
    所證應堪採信。
  (二)目前我國警察取締超速駕駛之科學儀器可區分為2 類，一為
    定點設置之固定式測速照相設備（包含有雷達、雷射與感應
    線圈等），一為手持或車裝流動測速儀器（發射兩條雷射光
    束計算目標車輛之進、出場時間）。後者又可分為2 種，一
    為定置路旁附有照相機之固定雷射測速儀器，另一種為警員
    手持雷射測速槍，此或附照相功能或未具照相功能，確認超
    速後當場攔停舉發或逕行舉發。再按度量衡法第5 條規定：
    「為確保交易安全、維護大眾安全健康及環境保護，主管機
    關得就供交易、證明、公務檢測、環境保護、公共安全、醫
    療衛生有關之度量衡器，指定為法定度量器。」故依度量衡
    器檢定檢查辦法第3條第1項第7款規定，公務檢測用雷達測
    速儀及公務檢測用雷射測速儀（光達式）為應經檢定之法定
    度量衡器。同辦法第18條亦規定檢定合格在使用中之度量衡
    器，應接受檢定機關（構）之定期或不定期檢查。是經列為
    法定度量器之測速設備裝置，並衡諸上開法令之意旨，與大
    眾有關之公務檢測儀器，理應經由國家專責機關檢定合格後
    加以使用，並定期檢測，方能昭得公信。查本件用以測速之
    ，雷射測速器廠牌係：DECATUR，規格為：24.150 GHz（K-B
    and ）非照相式，型號為：(一)主機：GENESIS I、(二)天線：
    GENESIS I，器號為：(一)主機：G-12586 、(二)天線：GK1830
    4 之儀器，且該測速器係由經濟部標準檢驗局於98年4 月16
    日檢定合格（檢定合格單號碼：M0GA0000000A,M0GA0000000
    B ，檢定合格有效期限至99年4 月30日止，此有經濟部標準
    檢驗局98年4 月17日雷達測速儀檢定合格證書1紙 在卷可參
    ，而異議人之上開車輛於99年1 月30日經警測得行駛超速時
    ，該雷達測速儀尚在檢定合格有效期限內，故該雷達測速儀
    之準確性及正確性應值得信賴，合先敘明。
  (三)雷射測速儀一次僅能瞄準一個測速目標，偵測時間僅需約0.
    3 秒，而其鎖定車輛後不需校正即可連續紀錄違規超速車輛
    ，其鎖定車輛之有效距離更高達約300 公尺之範圍，若操作
    之警員測量錯誤，如未取得目標、目標超出測量範圍或太近
    、資料不足、儀器視線被阻擋或目標移出範圍、沒有穩定的
    瞄準目標、因瞄準不良或失去目標等，該雷射測速槍之螢幕
    會分別顯示錯誤之訊息如E01 、E02 、E03 之字樣，根本不
    會出現「所偵測到的速度」、「所偵測到目標物的距離」等
    資訊，凡此均為法院承辦交通案件之職務上所知之事項。又
    依證人丙○○、乙○○上開所述，取締當時異議人由東往西
    方向行駛，該方向僅有1 車道，且當時僅有異議人車輛行經
    該處，再參以證人丙○○、乙○○持測速器執行取締超速勤
    務，均有10年以上經驗，對於道路上車輛行車速度感受應較
    一般人敏銳，故其等所持上開雷達測速儀瞄準之目標，應係
    異議人所駕駛之上開車輛無訛。
  (四)異議人於本院審理時雖辯稱：我不清楚當天的速度，是乙○○舉紅旗將我攔停，我不確定他有無叫我看測速器，但我敢
    說我確實沒有看到測速器裡面的數字，他只有說年輕人開很
    快煞不住，我說我換了新輪胎，沒有注意，要稍微感覺一下
    速度，他有叫我把行照、駕照拿出來，我敢說我從頭到尾都
    沒有關說，我只要求比對而已，我還沒有比對，就代表他舉
    發還未確定，就把速度歸零，我要求再看一下，沒有確認的
    東西，誰可以接受云云，然證人乙○○證稱：當時我有用手
    指著測速器顯示給異議人看，異議人有瞄了測速器一眼，我
    就請他到巡邏車後面接受我同仁的告發，他有從我旁邊走過
    ，我們同事也有跟異議人說已經超速94，異議人又要回頭看
    速度，當時我以為異議人已經確認，就將速度關掉，要重新
    測另外1 部等語明確；證人丙○○亦證稱：當時我有聽到乙○○說麻煩請他看一下速度，我當時忙著在後行李箱上開始
    製單告發，乙○○以為已經告發完就歸零，我單開好，他就
    已經歸零等語綦詳，詳如上述，衡情本件舉發之員警乙○○
    、丙○○持未具照相功能之雷射測速儀，對準鎖定異議人所
    駕駛之上開單一車輛，並於發現超速後加以攔停，若未請異
    議人當場檢視雷射測速儀之測速數據，即重新開啟雷射測速
    儀對準鎖定下1 部車輛，無異衍生開立罰單之糾紛，並製造
    警民之對立，是證人乙○○、丙○○上開指證有當場請異議
    人檢視雷射測速儀之測速數據，異議人當時亦有瞄一眼，因
    警員乙○○認為異議人已經確認，始將雷射測速儀所顯示之
    速度歸零等語，核與常情相符，應非子虛。是異議人辯稱警
    員乙○○未請異議人當場檢視雷射測速器之測速數據云云，
    難認可採。從而，警員乙○○既然有請異議人當場檢視雷射
    測速儀之測速數據，要難認其執行職務過程有瑕疵，自不得
    僅以異議人嗣後要求重新觀看雷射測速儀之測速數據未果（
    因警員乙○○認為異議人已檢視確認雷射測速儀之測速數據
    無誤，而將該雷射測速儀之速度歸零，重新對準鎖定下1 部
    車輛），即遽以認定異議人並未超速。
  (五)交通違規行為通常於瞬間發生並結束，若要求執勤員警所有
    的舉發行政行為均需預留照相、錄音、錄影或其他科學證據
    以證其實，則國家維護交通秩序、安全之行政措施勢必窒礙
    難行，故刑事訴訟法就犯罪證據有關之規定中，與屬行政秩
    序罰之交通違規裁罰本質不合之部分，於道路交通案件處理
    程序內，自不在準用之列。是異議人雖稱無其他積極證據證
    明異議人所駕駛之車輛有超速違規之事實云云，然如前述，
    警員舉發超速違規所使用之雷射測速儀，既無誤認超速車輛
    之情形產生，且異議人復未就舉發警員之舉發有誤提出相關
    證據以供調查，本院亦查無任何證據足資證明舉發警員有捏
    造事實違法取締之情事，揆諸前揭說明，則舉發警員本其維
    護交通秩序、安全職責所為之本件舉發，自應受到合法、正
    確之推定，異議人空言指摘原舉發不當，尚屬無據。
五、綜上所述，異議人於上揭時、地，駕駛車牌號碼8400-JK 號
    自用小客車，有「行車速度超過規定之最高時速40公里以上
    未滿60公里」之違規行為，足堪認定。原處分機關依道路交
    通管理處罰條例第40條、第63條第1 項第1 款及違反道路交
    通管理事件統一裁罰基準表之相關內容，裁處異議人罰鍰2,
    000 元，並記違規點數1 點，核無違誤，異議人之異議為無
    理由，應予駁回。
六、據上論斷，應依道路交通管理處罰條例第87條第2 項，道路
    交通案件處理辦法第19條，裁定如主文。
中    華    民    國    99    年    5     月    31    日
                  交通法庭    法  官  黃楹榆
以上正本證明與原本無異。
如不服本裁定，應於裁定送達後5 日內向本院提出抗告狀（須附
繕本）。
                              書記官  高培馨
中    華    民    國    99    年    5     月    31    日

司法院資訊處製作；財團法人民間司法改革基金會備份。
